【裁判字號】    98,訴,56
【裁判日期】    980616
【裁判案由】    偽造文書等
【裁判全文】
臺灣臺南地方法院刑事判決                98年度訴字第56號
公  訴  人  臺灣臺南地方法院檢察署檢察官
被      告  丁○○
選任辦護人  查名邦律師
上列被告因偽造文書案件，經檢察官提起公訴（97年度偵字第14
600號、第16929號），被告於本院準備程序中就被訴事實為有罪
之陳述，本院合議庭裁定進行簡式審判程序，判決如下：
    主  文
丁○○犯共同偽造公文書罪，處有期徒刑壹年，緩刑參年，緩刑
期間付保護管束，並依執行檢察官命令，向指定之公益團體、地
方自治團體或社區提供壹佰陸拾小時之義務勞務。扣案行動電話
貳支（門號0000000000、0000000000，均
不含SIM卡）、印泥貳盒、偽造之「臺灣臺中地方法院檢察署印
」印章壹枚，偽造之台中地方法院地檢署監管科公文、被害人丙○○、乙○○○住址之便條各壹紙，均沒收之。
    事實及理由
一、戊○○、庚○○（二人業經本院判決在案）、己○○、甲○○先後於97年間，經由報紙分類廣告管道得知由真實姓名年
    籍不詳綽號「陳先生」、「許先生」之成年男子與其他不詳
    姓名年籍之詐欺集團成年成員（並無證據證明成員中有未滿
    18 歲之人）所組成之不詳詐欺集團，係以假冒公務員身分
    之方式，向民眾詐取金錢，竟圖獲取不法暴利，先後加入該
    不詳詐欺集團。97年4月間某日，該詐欺集團交付戊○○偽
    造之臺灣臺北地檢署及臺中地方法院檢察署（下稱臺中地檢
    署）公印各1顆、偽造之「內政部」（姓名為楊勝旗）及「
    法務部」（姓名為王世煒）識別證各1紙，並由戊○○在識
    別證上各黏貼自己之照片，共同偽造此2紙識別證，嗣又於
    不詳時、地，分別交付門號0000000000號、0000000000號行
    動電話SIM卡給戊○○、庚○○，作為日後聯繫詐欺犯行之
    用。
二、97年10月1日12時50分許，詐欺集團某成年男子假冒檢察官
    ，以電話向居住臺南縣南化鄉之丙○○、乙○○○訛稱丙○○證件遭人盜用，且在玉山銀行開戶，帳戶內款項涉嫌不法
    ，需將帳戶內所有金錢領出托管，以查明是否有無不法情事
    ，致丙○○、乙○○○不疑有他，陷於錯誤，乃依從電話中
    之指示，先行自南化鄉土地銀行銀行帳戶中提款140萬元。
    上開詐欺集團成員見丙○○、乙○○○並未起疑，遂由詐欺
    集團某成年成員，在不詳地點，以不詳方式，冒用臺中及高
    雄地檢署監管科之名義，製作內容為臺中地檢署監管科因丙○○涉嫌不法，受監管清查140萬元及承辦人為主任檢察官
    王文和之「台中地方法院地檢署監管科」公文1紙、「臺灣
    高雄地方法院收據」公文書3紙，並以偽造之「臺北地方法
    院檢察署」、「臺灣高雄地方法院」印章蓋於其上，偽造公
    務員職務上所製作之文書，復指示不詳人士前往與丙○○、
    乙○○○約定之臺南縣南化鄉南化國中前收取款項。該名不
    詳人士於97年10月1日18時許，在上開地點，向丙○○、乙○○○當面出示偽造之不詳識別證，冒充公務員「古欣霖」
    ，表示係受指派前來收取款項而行使職權，並將前開偽造之
    公文書共4紙交予丙○○、乙○○○收執而予行使，足以生
    損害於臺中地檢署、高雄地方法院對於業務管理及「古欣霖
    」、丙○○、乙○○○等人之權益，並使丙○○、乙○○○
    陷於錯誤，將140萬元款項悉數交予該不詳人士收執（以上
    犯罪事實無具體特定被告，非起訴範圍所及）。該詐欺集團
    成員見丙○○、乙○○○仍未起疑，乃於97年10月5日邀丁○○加入此一詐欺集團，丁○○遂與戊○○及詐騙集團成員
    基於共同以偽造公文書、僭行公務員職權，以及詐欺取財之
    犯意聯絡，再於97年10月6日8時30分許，以同一手法通知丙○○、乙○○○需再交付款項，同日另由該詐欺集團某成年
    成員，在不詳地點，以不詳方式，冒用臺中地檢署監管科之
    名義，製作內容為臺中地檢署監管科因丙○○涉嫌不法，受
    監管清查100萬元，及承辦人為主任檢察官王文和之「台中
    地方法院地檢署監管科」公文1紙，並以偽造之「臺灣臺中
    地方法院檢察署」印章蓋於其上，以此方式偽造公務員職務
    上所製作之文書，並指示戊○○等人前往與丙○○、乙○○○約定之前開南化國中前收取款項，戊○○即提供車牌號碼
    6555-G M號自小客車，而由具有共同犯意之丁○○扮成司機
    ，由戊○○坐於後座扮成地檢署之公務員而共同前往收取款
    項，並由庚○○、己○○、甲○○另駕駛車牌號碼4189-QU
    號自小客車尾隨在後，擔任勘查與把風工作。戊○○等人即
    於途中位於臺南縣玉井鄉○○路上之不詳便利商店停車收取
    上開偽造公文書之傳真本後，由戊○○加蓋臺中地檢署公印
    文，攜帶持往指定之地點等候，惟因戊○○、庚○○發現有
    異，未向丙○○、乙○○○取款而未遂。然戊○○、丁○○
    、己○○、庚○○、甲○○仍經警加以逮捕，並於上開丁○○所駕駛之車牌號碼6555-GM號自小客車內扣得詐騙集團所
    有供犯罪所用之前揭行動電話2支（門號0000000000號、
    0000000000號，均含SIM卡各1張）、印泥2盒、偽造之臺中
    地檢署公印1枚、台中地檢署監管科公文1紙、書寫被害人丙○○、乙○○○住址之便條紙1紙。
三、上開犯罪事實之證據：
（一）被告丁○○於本院審理時之自白。
（二）證人即本案共犯戊○○、庚○○、甲○○、己○○於檢察
      官偵查中之具結證言。
（三）被害人丙○○、乙○○○警詢及偵查中之證言。
（四）卷附臺南縣警察局玉井分局扣押物品目錄表5份及搜索現
      場照片17幀。
（五）扣案行動電話2支（門號0000000000、0000000000，均含
      SIM卡）、印泥2盒，偽造之「臺灣臺中地方法院檢察署印
      」公印1枚、台中地方法院地檢署監管科公文1紙、書寫被
      害人丙○○及乙○○○住址之便條紙1紙。
四、按刑法所謂公印或公印文，係專指表示公署或公務員資格之
    印信而言，即俗稱大印與小官印及其印文（最高法院著有22
    年度上字第1904號、69年度臺上字第693號判例意旨參照）
    ；又按公印之形式凡符合印信條例規定之要件而製頒，無論
    為印、關防、職章、圖記，如足以表示其為公務主體之同一
    性者，均屬之（最高法院89年度臺上字第3155號判決意旨參
    照）。本件「臺灣臺中地方法院檢察署印」印文，內容為我
    國檢察機關之正確名銜，樣式亦與政府機關關防（即俗稱大
    印）相符，自屬公印文；另公文書係指公務員職務上製作之
    文書，刑法第10條第3項定有明文；且刑法上偽造文書罪，
    係著重於保護公共信用之法益，即使該偽造文書所載名義製
    作人實無其人，而社會上一般人仍有誤信其為真正文書之危
    險，仍難阻卻犯罪之成立（最高法院著有54年度臺上字第
    1404號判例意旨參照）。本件詐騙集團偽造之檢察署監管科
    文書，雖檢察署實際上並無此一單位，然其內容均與犯罪偵
    查事項有關，核與檢察署之業務相當，且一般人苟非熟知檢
    察組織，尚不足以分辨該單位是否實際存在，仍有誤信該等
    文書為公務員職務上所製作之真正文書之危險，堪認為偽造
    公文書。
五、核被告所為，係犯刑法第211條之偽造公文書罪、第158條第
    1項之僭行公務員職權罪、第339條第3項、第1項之詐欺取財
    未遂罪；且被告及共犯戊○○、庚○○、己○○、甲○○與
    詐騙集團成員間有犯意聯絡及行為分擔，為共同正犯。又被
    告與該詐欺集團成員偽造「臺灣臺中地方法院檢察署印」之
    公印之行為，係偽造公文書之階段行為，不另論罪；且被告
    偽造公文書、僭行公務員職權，詐欺並致令被害人陷於錯誤
    交付錢財而未遂，係一行為觸犯數罪名之想像競合犯，應從
    一重之偽造公文書罪處斷。爰審酌被告正值青壯，卻不思循
    正當工作途徑獲取生活所需，竟與詐欺集團共同以偽造之公
    文書等方式詐欺取財，法治觀念已有嚴重偏差，且其利用人
    民對於公務機關之信賴為詐騙犯行，已侵害公務機關執行公
    務之正確性，所為非屬可取，惟未能遂行詐欺取財之犯行，
    且犯後坦認犯罪，尚有悔意等一切情狀，量處如主文所示之
    刑。又被告前未曾因故意犯罪受有期徒刑以上刑之宣告，有
    臺灣高等法院被告前案紀錄在卷可按，其因經濟拮据，禁不
    起共犯一再邀約，一時失慮，鑄成錯誤，然已深知悔悟，經
    此偵、審程序之教訓後，應知所警惕，信無再犯之虞，本院
    因認所宣告之刑以暫不執行為適當，乃諭知緩刑3年；且為
    加強其法治觀念，及體認正確之生活態度，並諭知緩刑期間
    付保護管束，且依執行檢察官命令，向指定之公益團體、地
    方自治團體或社區提供壹佰陸拾小時之義務勞務，以勵自新
    。
六、按共同正犯因相互間利用他人之行為，以遂行其犯意之實現
    ，本於責任共同之原則，有關沒收部分，對於共犯間供犯罪
    所用之物，自均應為沒收之諭知（最高法院89年度臺上字第
    6946號判決意旨參照）。扣案偽造之「臺灣臺中地方法院檢
    察署印」公印1枚，及行動電話2支（門號0000000000、0000
    000000，均不含SIM卡）、印泥2盒，偽造之台中地方法院地
    檢署監管科公文1紙、書寫被害人丙○○及乙○○○住址之
    便條紙1紙，均為被告及其他共犯與犯罪集團成員所有供犯
    本案犯罪使用之物，業經被告等供述明確，爰分別依刑法第
    219條、第38條第1項第2款之規定，宣告沒收；而前揭偽造
    之公文書既經諭知沒收，其上偽造之「臺灣臺中地方法院檢
    察署印」公印文1枚，自毋庸另依刑法第219條宣告沒收。至
    扣案門號0000000000、0000000000之SIM卡各1張，因無從認
    定係被告或共犯戊○○、庚○○、己○○、甲○○所有，爰
    不為沒收之宣告。
據上論斷，應依刑事訴訟法第273條之1第1項、第299條第1項前
段、第310條之2、第454條，刑法第28條、第158條第1項、第211
條、第339條第3項、第1項、第55條、第74條第1項第1款、第2項
第5款、第93條第1項第2款、第219條、第38條第1項第2款，刑法
施行法第1條之1，判決如主文。
本案經檢察官陳鋕銘到庭執行職務
中    華    民    國    98    年    6    月    16    日
                  刑事第十二庭  審判長法  官  卓穎毓
                                      法  官  莊玉熙
                                      法  官  魏玉英
以上正本證明與原本無異。
如不服本判決應於收受本判決後10日內向本院提出上訴書狀，並
應敘述具體理由。如未敘述上訴理由者，應於上訴期間屆滿後20
日內向本院補提理由書狀（均須按他造當事人之人數附繕本）「
切勿逕送上級法院」。
                                      書記官  曾盈靜
中    華    民    國    98    年    6     月    16    日
附錄本案論罪科刑法條全文：
中華民國刑法第158條
冒充公務員而行使其職權者，處3年以下有期徒刑、拘役或5百元
以下罰金。
冒充外國公務員而行使其職權者，亦同。
中華民國刑法第211條
偽造、變造公文書，足以生損害於公眾或他人者，處1年以上7年
以下有期徒刑。
中華民國刑法第339條
意圖為自己或第三人不法之所有，以詐術使人將本人或第三人之
物交付者，處5年以下有期徒刑、拘役或科或併科1千元以下罰金
。
以前項方法得財產上不法之利益或使第三人得之者，亦同。
前二項之未遂犯罰之。


司法院資訊處製作；財團法人民間司法改革基金會備份。
